臺灣臺東地方法院刑事判決　　　　　　　100年度訴字第183號
公　訴　人　臺灣臺東地方法院檢察署檢察官
被　　　告　李國彰
指定辯護人　本院公設辯護人　丁經岳　
上列被告因販賣毒品案件，經檢察官提起公訴（100年度偵緝字
第90號），本院判決如下：
    主  文                                              
李國彰犯如附表一罪名及宣告刑欄所示之罪，各處如附表一罪名
及宣告刑欄所示之刑（含主刑及從刑）。應執行有期徒刑陸年；
未扣案販賣第二級毒品所得之財物新臺幣玖仟伍佰元沒收之，如
全部或一部不能沒收時，以其財產抵償之；未扣案如附表二編號
1、2所示之物，均沒收之，如全部或一部不能沒收時，追徵其價
額。
    犯罪事實
一、李國彰明知甲基安非他命係毒品危害防制條例第2條第2項第
    2款所列之第二級毒品，不得販賣、持有，竟基於販賣第二
    級毒品之犯意，於不詳時間、地點，向姓名年籍不詳之人，
    以不詳價格購入甲基安非他命，分別以行動電話門號000000
    0000號、0000000000號作為聯絡交易毒品所用之工具，分別
    為下列販賣第二級毒品甲基安非他命之行為：
(一)以門號0000000000號為聯絡工具，與邱雅玲（0000000000）
    約妥後，於民國99年6月28日上午11時許，在臺東縣臺東市
    ○○路大同戲院附近，以新臺幣（下同）2000元之價格，販
    賣1包甲基安非他命予邱雅玲。
(二)以門號0000000000號為聯絡工具，與楊士逵（0000000000）
    約妥後，於99年7月1日晚上11時許，在臺東縣臺東市○○路
    上大同戲院巷口之某超商前，以2000元之價格，販賣1包甲
    基安非他命予楊士逵。
(三)以門號0000000000號為聯絡工具，與劉詩詩（0000000000）
    約妥後，於99年7月11日下午3時許，在臺東縣關山鎮市區某
    廟宇附近，以2000元之價格，販賣1包甲基安非他命予劉詩
    詩。
(四)以門號0000000000號為聯絡工具，與楊峻瑋（0000000000）
    約妥後，於99年7月28日晚上8時30分許，在臺東縣臺東市○
    ○路之「五福」遊戲場，以1000元之價格，販賣1包甲基安
    非他命予楊峻瑋。
(五)以門號0000000000號為聯絡工具，與李昭慶（0000000000）
    約妥後，於99年8月20日某時許，在臺東縣臺東市○○路租
    屋處，以2500元之價格，販賣1包約1公克之甲基安非他命予
    李昭慶。
二、案經臺東縣警察局大武分局報請臺灣臺東地方法院檢察署檢
    察官偵查起訴。     
    理  由
壹、證據能力：
一、按被告以外之人於審判外之言詞或書面陳述，除法律有規定
    者外，不得作為證據，刑事訴訟法第159條固定有明文，惟
    被告以外之人於審判外之陳述，雖不符同法第159條之1至之
    4規定，而經當事人於審判程序同意作為證據，法院審酌該
    言詞陳述或書面陳述作成時之情況，認為適當者，亦得為證
    據；又當事人、代理人或辯護人於法院調查證據時，知有第
    159條第1項不得為證據之情形，而未於言詞辯論終結前聲明
    異議者，視為有前項之同意，同法第159條之5亦定有明文。
    查本判決所引用下列各項證據方法之證據能力，被告、辯護
    人、檢察官於本院審理時均表示無意見，同意作為證據，且
    於本院審理中調查證據時，知有刑事訴訟法第159條第1項不
    得為證據之情形，亦未於言詞辯論終結前聲明異議，且本院
    審酌該等證據作成之客觀情況均無不當，並無不宜作為證據
    之情事，依刑事訴訟法第159條之5之規定，認均具有證據能
    力，合先敘明。
二、按刑事訴訟之目的，首在發現真實，藉以維護社會安全，其
    手段則應合法純潔、公平公正，以保障人權；倘證據之取得
    係依法定程序，法院自應容許該項證據作為認定犯罪事實之
    依據。則實施刑事訴訟之公務員對被告或訴訟關係人施以通
    訊監察，如係依法定程序，而未有妨害憲法第12條所保障人
    民秘密通訊自由之重大違法情事，自不應排除其證據能力。
    查本件對於被告使用門號0000000000、0000000000號行動電
    話施以通訊監察，有本院99年度聲監字第79號、99年度聲監
    續字第40號等通訊監察書在卷可憑，足見程序未見違法情事
    ，又警方依監聽錄音所製作之監聽譯文，經本院提示予被告
    ，其對於譯文之真實性並無爭執，依上開說明，本案卷內相
    關監聽譯文應有證據能力，得為本案之證據。
貳、實體部分：
一、上揭犯罪事實，業據被告李國彰於偵查中、本院訊問、準備
    程序及審理時坦承不諱，核與證人邱雅玲、楊士逵、劉詩詩
    、楊峻瑋、李昭慶於警詢及偵查中之證述內容相符，並有行
    動電話門號0000000000號、0000000000號之通訊監察譯文及
    本院99年度聲監字第79號、99年度聲監續字第40號之通訊監
    察書等在卷可憑，足認被告之自白與事實相符，應堪採信。
    本件事證明確，被告之犯行洵堪認定。
二、論罪科刑：
(一)查甲基安非他命係屬毒品危害防制條例第2條第2項第2款所
    列之第二級毒品，核被告李國彰所為，均係違犯毒品危害防
    制條例第4條第2項之販賣第二級毒品罪；又被告販賣第二級
    毒品甲基安非他命前持有第二級毒品甲基安非他命之低度行
    為，應為販賣第二級毒品甲基安非他命之高度行為所吸收，
    不另論罪。被告所為上開5罪間，犯意各別，行為互殊，應
    予分論併罰。另被告就本案5次販賣第二級毒品甲基安非他
    命之犯行，業於檢察官偵訊及本院審理中自白犯行，爰均依
    毒品危害防制條例第17條第2項之規定，減輕其刑。
(二)爰審酌被告不思正途，無視於國家對於杜絕毒品犯罪之禁令
    及毒品對於健康之戕害，販賣第二級毒品甲基安非他命足使
    購毒者施用後，導致精神障礙與性格異常，甚至造成人民生
    命健康受損之危險以及成癮性，嚴重戕害國人身體健康，且
    危害社會安全，行為殊不可取，並慮及被告本件販賣第二級
    毒品甲基安非他命之次數為5次、販賣對象僅證人5人、犯罪
    所得為9500元，併念及其犯後坦認犯行，態度尚稱良好，暨
    其生活狀況、智識程度為國中畢業等一切情狀，分別量處如
    主文所示之刑，併定其應執行之刑。
(三)至辯護人雖以被告販賣次數僅5次，販賣所得僅9500元，其
    所販數量應屬甚微，其犯罪情狀應尚有值憫之處，如就所涉
    犯販賣第二級毒品之罪，科以本罪之法定最低本刑即7年有
    期徒刑，實屬情輕法重，衡其犯罪情狀在客觀上顯非不可憫
    恕，請求適用刑法第59條之規定，寬減刑度云云。惟按刑法
    第59條規定犯罪情狀可憫恕者，得酌量減輕其刑，固為法院
    依法得自由裁量之事項，然非漫無限制，必須犯罪另有特殊
    之原因與環境，在客觀上足以引起一般同情，認為即予宣告
    法定低度刑期尤嫌過重者，始有其適用。是為此項裁量減刑
    時，必須就被告全部犯罪情狀予以審酌在客觀上是否有足以
    引起社會上一般人之同情，而可憫恕之情形，始稱適法（最
    高法院88年度臺上字第6683號判決意旨參照）。次按刑法第
    59條所規定之酌量減輕其刑，係裁判上之減輕，必以犯罪之
    情狀可憫恕，認為宣告法定最低度之刑猶嫌過重者，始有其
    適用。如別有法定減輕之事由，應先依法定減輕事由減輕其
    刑後，猶嫌過重時，始得為之；若有二種以上法定減輕事由
    ，仍應先依法定減輕事由遞減其刑後，猶嫌過重時，始得再
    依刑法第59條規定酌減其刑（最高法院88年度臺上字第1862
    號判決意旨參照）。本案被告所為係販賣第二級毒品甲基安
    非他命之犯行，而毒品戕害國人健康，嚴重影響社會治安，
    眾所皆知，故政府立法嚴禁販賣毒品，並以高度刑罰來遏止
    毒品氾濫之問題，而被告正值青壯，捨正途不就，冀圖藉此
    之途徑以獲取不法之所得，造成相當之危害，此等犯罪情狀
    ，在客觀上不足引起一般人之同情。本院認被告就上開販賣
    第二級毒品之犯行，經依毒品危害防制條例第17條第2項之
    規定減輕其刑後，均無情輕法重之情形可言，核無刑法第59
    條規定之適用，併予敘明。
(四)沒收部分：
  1.按毒品危害防制條例第19條第1項規定性質上係沒收之補充
    規定。其屬於本條所定沒收之標的，如得以直接沒收者，判
    決主文僅宣告沒收即可，不生「追徵其價額」或「以其財產
    抵償之」問題，須沒收之標的全部或一部不能沒收時，始生
    「追徵其價額」或「以其財產抵償之」選項問題。而「追徵
    其價額」或「以其財產抵償之」係屬兩種選項，分別係針對
    現行貨幣以外之其他財產與現行貨幣而言。本規定所稱「追
    徵其價額」者，係指所沒收之物為金錢以外之其他財物而無
    法沒收時，因其實際價值不確定，應追徵其價額，使其繳納
    與原物相當之價額，並無以其財產抵償之問題。倘嗣後追徵
    其金錢價額，不得結果而須以其財產抵償者，要屬行政執行
    機關依強制執行之法律之執行問題，即無不能執行之情形，
    自毋庸諭知「或以其財產抵償之」。如不能沒收之沒收標的
    為金錢時，因價值確定，判決主文直接宣告「以其財產抵償
    之」即可，不發生追徵價額之問題（最高法院99年度第5次
    刑事庭會議決議參照）。準此，被告上開販賣第二級毒品之
    所得，合計共9500元，雖均未扣案，仍應依毒品危害防制條
    例第19條第1項之規定，各於所宣告刑項下，分別諭知沒收
    ，如全部或一部不能沒收時，均以其財產抵償之。
  2.次按電信公司於出租行動電話門號予消費者使用時，即同時
    附帶提供之晶片卡，作為消費者門號使用之介面，故電信公
    司接受消費者申辦門號並將該門號開通上線時，該晶片卡之
    所有權已移轉於消費者（最高法院99年臺上字第2736號判決
    參照）。本件0000000000號、0000000000號之門號，雖非以
    被告名義申辦，然被告業已自承：係門號之申請人欲贈送予
    伊使用等語（見本院卷第59頁、第60頁），是上開門號之晶
    片卡應認皆屬被告所有之物，且附表二編號1、2所示之物，
    均係被告所有持以使用供上開販賣毒品聯絡之工具，業據被
    告陳明在卷，亦無證據證明業已滅失，故附表二編號1、2所
    示之物，均應分別依毒品危害防制條例第19條第1項規定，
    在被告如附表一所示各次販賣第二級毒品罪之宣告刑下，分
    別宣告沒收之，如全部或一部不能沒收，追徵其價額。
據上論斷，應依刑事訴訟法第299條第1項前段，毒品危害防制條
例第4條第2項、第17條第2項、第19條第1項，刑法第11條、第51
條第5款、第9款，判決如主文。
本案經檢察官黃建銘到庭執行職務。
中    華    民    國   100    年    8     月    26    日
                  刑事第四庭   審判長  法  官  馬培基
                                       法  官  盧亨龍
                                       法  官  郭世顏
以上正本證明與原本無異。
如不服本判決應於收受送達後10日內向本院提出上訴書狀，並應
敘述具體理由；其未敘述上訴理由者，應於上訴期間屆滿後20日
內向本院補提理由書（均須按他造當事人之人數附繕本）。「切
勿逕送上級法院」。告訴人或被害人對於本判決如有不服，請書
具不服之理由狀，請求檢察官上訴者，其上訴期間之計算係以檢
察官收受判決正本之日期為準。
                                       書記官  姚佳華
中    華    民    國   100    年    8     月    30    日
附表一：販賣第二級毒品甲基安非他命部分
 ┌─┬────┬────┬────┬────────┬─────┬─────────────┐
 │編│販賣時間│販賣地點│販賣對象│交易方式、工具  │ 販賣價格 │罪名及宣告刑              │
 │號│        │        │        │                │（新臺幣）│                          │
 ├─┼────┼────┼────┼────────┼─────┼─────────────┤
 │1 │99年6月 │臺東縣臺│邱雅玲  │邱雅玲以行動電話│2000元    │李國彰販賣第二級毒品，處有│
 │  │28日上午│東市中正│        │0000000000與李國│          │期徒刑參年捌月；未扣案販賣│
 │  │11時許  │路大同戲│        │彰0000000000電話│          │第二級毒品所得之財物新臺幣│
 │  │        │院附近  │        │聯繫，約在左列地│          │貳仟元沒收，如全部或一部不│
 │  │        │        │        │點交易。        │          │能沒收時，以其財產抵償之；│
 │  │        │        │        │                │          │未扣案如附表二編號1所示之 │
 │  │        │        │        │                │          │物，沒收之，如全部或一部不│
 │  │        │        │        │                │          │能沒收時，追徵其價額。    │
 ├─┼────┼────┼────┼────────┼─────┼─────────────┤
 │2 │99年7月 │臺東縣臺│楊士逵  │楊士逵以行動電話│2000元    │李國彰販賣第二級毒品，處有│
 │  │1日晚上 │東市中正│        │0000000000號與李│          │期徒刑參年捌月；未扣案販賣│
 │  │11時許  │路大同戲│        │國彰0000000000電│          │第二級毒品所得之財物新臺幣│
 │  │        │院附近之│        │話聯繫，約在左列│          │貳仟元沒收，如全部或一部不│
 │  │        │某超商  │        │地點交易。      │          │能沒收時，以其財產抵償之；│
 │  │        │        │        │                │          │未扣案如附表二編號1所示之 │
 │  │        │        │        │                │          │物，沒收之，如全部或一部不│
 │  │        │        │        │                │          │能沒收時，追徵其價額。    │
 ├─┼────┼────┼────┼────────┼─────┼─────────────┤
 │3 │99年7月 │臺東縣關│劉詩詩  │劉詩詩以行動電話│2000元    │李國彰販賣第二級毒品，處有│
 │  │11日下午│山鎮某廟│        │0000000000號與李│          │期徒刑參年捌月；未扣案販賣│
 │  │3時許   │宇附近  │        │國彰0000000000電│          │第二級毒品所得之財物新臺幣│
 │  │        │        │        │話聯繫，約在左列│          │貳仟元沒收，如全部或一部不│
 │  │        │        │        │地點交易。      │          │能沒收時，以其財產抵償之；│
 │  │        │        │        │                │          │未扣案如附表二編號1所示之 │
 │  │        │        │        │                │          │物，沒收之，如全部或一部不│
 │  │        │        │        │                │          │能沒收時，追徵其價額。    │
 ├─┼────┼────┼────┼────────┼─────┼─────────────┤
 │4 │99年7月 │臺東縣臺│楊峻瑋  │楊峻瑋以行動電話│1000元    │李國彰販賣第二級毒品，處有│
 │  │28日晚上│東市光明│        │0000000000號與李│          │期徒刑參年捌月；未扣案販賣│
 │  │8時30分 │路五福遊│        │國彰0000000000電│          │第二級毒品所得之財物新臺幣│
 │  │許      │戲場    │        │話聯繫，約在左列│          │壹仟元沒收，如全部或一部不│
 │  │        │        │        │地點交易。      │          │能沒收時，以其財產抵償之；│
 │  │        │        │        │                │          │未扣案如附表二編號2所示之 │
 │  │        │        │        │                │          │物，沒收之，如全部或一部不│
 │  │        │        │        │                │          │能沒收時，追徵其價額。    │
 ├─┼────┼────┼────┼────────┼─────┼─────────────┤
 │5 │99年8月 │臺東縣臺│李昭慶  │李昭慶以行動電話│2500元    │李國彰販賣第二級毒品，處有│
 │  │20日某時│東市大同│        │0000000000與李國│          │期徒刑參年捌月；未扣案販賣│
 │  │許      │路租屋處│        │彰0000000000電話│          │第二級毒品所得之財物新臺幣│
 │  │        │        │        │聯繫，約在左列地│          │貳仟伍佰元沒收，如全部或一│
 │  │        │        │        │點交易。        │          │部不能沒收時，以其財產抵償│
 │  │        │        │        │                │          │之；未扣案如附表二編號2所 │
 │  │        │        │        │                │          │示之物，沒收之，如全部或一│
 │  │        │        │        │                │          │部不能沒收時，追徵其價額。│
 └─┴────┴────┴────┴────────┴─────┴─────────────┘
附表二：沒收物品
 ┌──┬───────────────────────┬────┐
 │編號│物品名稱                                      │數量    │
 ├──┼───────────────────────┼────┤
 │1   │不詳廠牌、型號之行動電話（含原插用電話號碼    │1支     │
 │    │0000000000號SIM卡）                           │        │
 ├──┼───────────────────────┼────┤
 │2   │不詳廠牌、型號之行動電話（含原插用電話號碼    │1支     │
 │    │0000000000號SIM卡）                           │        │
 └──┴───────────────────────┴────┘ 
附錄論罪科刑法條
毒品危害防制條例第4條
製造、運輸、販賣第一級毒品者，處死刑或無期徒刑；處無期徒
刑者，得併科新臺幣 2 千萬元以下罰金。
製造、運輸、販賣第二級毒品者，處無期徒刑或 7 年以上有期
徒刑，得併科新臺幣 1 千萬元以下罰金。
製造、運輸、販賣第三級毒品者，處 5 年以上有期徒刑，得併
科新臺幣 7 百萬元以下罰金。
製造、運輸、販賣第四級毒品者，處 3 年以上 10 年以下有期
徒刑，得併科新臺幣 3 百萬元以下罰金。
製造、運輸、販賣專供製造或施用毒品之器具者，處 1 年以上
7 年以下有期徒刑，得併科新臺幣 1 百萬元以下罰金。
前五項之未遂犯罰之。